臺灣臺北地方法院小額民事判決
110年度北小字第5041號
原      告  聯邦商業銀行股份有限公司

法定代理人  林鴻聯  
訴訟代理人  陳彧    
            丁駿華  
被      告  財政部國有財產署北區分署（即張秋蘭之遺產管理
            人）

法定代理人  郭曉蓉  

訴訟代理人  林朝榮  
上列當事人間請求返還借款事件，本院於民國111年1月7日言詞
辯論終結，判決如下︰
    主      文
原告之訴駁回。
訴訟費用新臺幣1,000元由原告負擔。
    事實及理由
一、原告主張略以：訴外人張秋蘭於民國93年1月間，與原告簽
    訂短期融資循環借款契約（下稱系爭契約），向原告申請現
    金卡（帳號：000000000000）使用。詎張秋蘭未依約還款，
    至93年6月18日止，尚積欠原告新臺幣（下同）49,325元及
    利息、手續費100元迄未清償。又張秋蘭已於97年6月26日死
    亡，被告為其遺產管理人，自應於管理被繼承人張秋蘭之遺
    產範圍內負清償之責，爰依前開契約之法律關係提起本件訴
    訟，並聲明：被告應於管理被繼承人張秋蘭之遺產範圍內，
    給付原告49,325元，及其中49,225元部分，自93年6月19日
    起至93年7月18日止，按週年利率18.25％計算之利息，暨自9
    3年7月19日起至104年8月31日止，按週年利率20％計算之利
    息，暨自104年9月1日起至清償日止，按週年利率15％計算之
    利息。
二、被告抗辯略以：訴外人張秋蘭死亡後，被告方經本院以98年
    度財管字第27號民事裁定（下稱第27號裁定）選任為遺產管
    理人，並以99年度家催字第103號民事裁定（下稱103號裁定
    ）准對債權人及受遺贈人為公示催告，經於99年4年20日刊
    報公告，對其債權人及受遺贈人之公示催告期限至100年10
    月20日始告屆滿。被告就張秋蘭生前之債權債務關係無從得
    知，原告應先就此負舉證責任。又原告起訴請求清償借款，
    乃主張張秋蘭自93年6月18日起即未依約還款，尚積欠借款
    本金49,325及約定利息、手續費100元未清償，屢經催討，
    仍相應不理，故上述款項視為到期，此時原告之請求權開始
    起算，然原告卻遲至110年12月始具狀請求，請求權顯已逾
    民法第125條規定之15年請求權時效。倘認本金請求權尚未
    罹於時效，利息超過5年之部分，亦已罹於5年之短期時效。
    而被告對張秋蘭之債權人及受遺贈人，公示催告期限至100
    年10月20日始告屆滿，則自100年10月21日起，被告始得清
    償張秋蘭之債權人及受遺贈人，被告在該公示催告期限屆滿
    前本不得清償，於公示催告期限內，亦當不負遲延給付之責
    。而自公示催告期滿後至原告起訴之日止，因原告未曾向被
    告申報債權請求為清償，故被告此段期間亦不負遲延給付之
    責任等語，資為抗辯，並聲明：原告之訴駁回。
三、本院之判斷：
㈠按請求權，因15年間不行使而消滅，但法律所定期間較短者，
  依其規定；利息、紅利、租金、贍養費、退職金及其他一年或
  不及一年之定期給付債權，其各期給付請求權，因5年間不行
  使而消滅；主權利因時效消滅者，其效力及於從權利。民法第
  125條、第126條、第146條本文分別定有明文。
㈡原告主張訴外人張秋蘭至93年6月18日止，尚積欠原告49,325元
  及利息、手續費100元迄未清償之情，有民事起訴狀可按（見
  本院卷第7頁）。惟業經被告抗辯原告之請求權已罹於15年之
  時效。查本件原告係於110年12月6日始起訴請求被告返還借款
  ，此有原告民事起訴狀上之本院收狀章戳為憑（見本院卷第7
  頁），原告復當庭自陳本件債權無時效中斷之事由，且對於被
  告前所主張本件請求權已罹於15年時效事實亦不爭執，則本院
  自當以此為判斷之基礎事實，故自原告得向被告請求給付利息
  之日即93年6月19日開始起算，本件原告之請求權當已罹於15
  年之時效（即應至108年6月18日時效屆至）。原告既不爭執被
  告所為之抗辯如前，亦未能再提出本件尚有任何中斷時效之事
  實及舉證，被告自得以原告之請求權時效已罹於15年，而拒絕
  為給付。又按利息係從權利，亦因被告對本金債務之時效抗辯
  ，其請求權隨同消滅，被告亦得拒絕給付。
四、綜上所述，原告依系爭契約之法律關係，請求被告應於管理
    被繼承人張秋蘭之遺產範圍內，給付原告49,325元，及其中
    49,225元部分，自93年6月19日起至93年7月18日止，按週年
    利率18.25％計算之利息，暨自93年7月19日起至104年8月31
    日止，按週年利率20％計算之利息，暨自104年9月1日起至清
    償日止，按週年利率15％計算之利息，依前所述，因請求權
    時效已經屆至，被告得為抗辯而均拒絕給付，原告本件請求
    尚乏所據，為無理由，應予駁回。
五、本件事證已臻明確，兩造其餘攻擊防禦方法及所提證據，核
    與判決結果不生影響，爰不逐一論列，併此敘明。
六、訴訟費用之負擔：民事訴訟法第78條。又訴訟費用之計算詳
    如後計算書所示。　　
中　　華　　民　　國　　111 　年　　1 　　月　　19　　日
　　　　　　　　　臺北簡易庭  法　官　徐千惠　　　
以上正本係照原本作成。
如不服本判決，須以違背法令為理由，應於判決送達後20日內向
本庭（臺北市○○區○○○路0段000巷0號）提出上訴狀（須按他造當
事人之人數附繕本）。如委任律師提起上訴者，應一併繳納上訴
審裁判費。
中　　華　　民　　國　　111 　年　　1 　　月　　19　　日
                              書記官  李易融
訴訟費用計算書
項　　　　目             金 　額（新臺幣）　　   備註
第一審裁判費　　　          1,000元
合　　　　計　　　          1,000元
附錄：
一、民事訴訟法第436條之24第2項：
    對於小額程序之第一審裁判上訴或抗告，非以其違背法令為
    理由，不得為之。
二、民事訴訟法第436條之25：
    上訴狀內應記載上訴理由，表明下列各款事項：
    （一）原判決所違背之法令及其具體內容。
    （二）依訴訟資料可認為原判決有違背法令之具體事實。